【裁判字號】    96,訴,212
【裁判日期】    970530
【裁判案由】    侵權行為損害賠償
【裁判全文】
臺灣花蓮地方法院民事判決               96年度訴字第212號
原        告  丁○○
原        告  己○○
原        告  戊○○
原        告  乙○○
原        告  丙○
兼上列四人共
同訴訟代理人  己○○    住高雄.
被        告  甲○○    住高雄.
                        樓之3.
                        身分證.
上列當事人間因被告過失致死案件，原告提起損害賠償刑事附帶
民事訴訟事件，由本院刑事庭裁定移送前來（95年度林交簡附民
字第6號），本院於民國97年5月15日言詞辯論終結，判決如下：
    主  文
被告應給付原告己○○新台幣玖拾貳萬零伍佰捌拾玖元、原告丙○新台幣伍拾陸萬肆仟捌佰肆拾壹元、原告陳乙○○新台幣伍拾
柒萬貳仟陸佰柒拾貳元，及均自起訴狀繕本送達被告翌日即95
年12月15日起至清償日止，按年息5%計算之利息。
原告丙○、陳乙○○其餘之訴駁回。
原告戊○○、丁○○之訴及假執行之聲請均駁回。
訴訟費用由原告丁○○、戊○○各負擔十分之二，原告丙○、陳
乙○○各負擔十分之一，餘由被告負擔。
本判決第1項於原告己○○以新台幣參拾壹萬元、原告丙○以新
台幣壹拾玖萬元、原告陳乙○○以新台幣貳拾萬元供擔保後，各
得假執行。
原告丙○、陳乙○○其餘假執行之聲請駁回。
    事  實  及  理  由
一、本件原告己○○、戊○○、丙○、陳乙○○經合法通知無正
    當理由，均未於最後言詞辯論期日到場，核無民事訴訟法第
    386條所列各款情形，爰依被告聲請，由其一造辯論而為判
    決。
二、原告主張：
（一）被告甲○○於民國95年9月3日上午7時30分許，駕駛車號
      8166-FA自小客車，沿花蓮縣鳳林鎮省道台9線公路由北往
      南方向行駛，途經該路241公里950公尺處時，應注意行經
      彎道路段應減速慢行，且除準備停車或臨時停車外，不得
      駛出路面邊線，而依當時狀況，並無不能注意之情形，竟
      疏於注意，行經上述彎道時，因控車不當而駛出路外，撞
      及右側路外電線桿，造成車上乘客溫陳香因顱內出血，送
      醫後不治死亡。被告甲○○已經檢察官起訴，經判決有罪
      確定，且台灣省花東區車輛行車事故鑑定委員會認定，被
      告甲○○駕駛自小客車行經彎道，控車不當，駛出路外，
      為肇事原因，被告侵權行為及因果關係明確。爰依侵權行
      為之法律關係，請求以下賠償：
   1、喪葬費用：原告己○○支出殯葬費新台幣（下同）
      376,000元。
   2、扶養費用：
    (1)原告丙○、陳乙○○為溫陳香之父母，丙○為16年4月10
      日出生，陳乙○○為17年3月18日出生，依93年臺閩地區
      男性、女性簡易生命表，原告丙○尚有7.39年之餘命，原
      告陳乙○○尚有8.82年之餘命，依綜合所得稅申報扶養親
      屬之扣減額74,000元定每人每年之扶養費，且以原告丙○
      、陳乙○○尚有7年、8年餘命計算並依霍夫曼式計算法扣
      除中間利息，復以原告二人尚有l子應平均負擔扶養義務
      ，則原告丙○得向被告請求之扶養費為226,934元（74000
      x6.00000000x1/2=226943），原告陳乙○○得向被告請求
      之扶養費為254,351元（74000x6.0000000 0x1/2 =254351
      ）。
    (2)原告己○○為溫陳香之配偶，夫妻間互負扶養之義務，而
      己○○為38年3月10日生，依93年臺閩地區男性簡易生命
      表，尚有20.63年之餘命，依綜合所得稅申報扶養親屬之
      扣減額74,000元定每年之扶養費，且以原告己○○尚有
      20年餘命計算並依霍夫曼式計算法扣除中間利息，則原告
      己○○得向被告請求之扶養費為1,044,589元（74000x
      14.00000000=0000000）。
   3、精神慰撫金：系爭車禍事故造成溫陳香之死亡，使原告丙○、陳乙○○痛失愛女，悲痛逾恆；原告己○○喪妻，精
      神方面嚴重受創，至今仍精神恍惚，無法工作；原告即溫
      陳香之女戊○○當時懷孕38週，預產期為95年9月21日，
      因受此事件打擊影響，於95年9月11日凌晨併胎盤早期剝
      離，大量出血，致剖腹生產，嚴重影響戊○○及胎兒之健
      康；原告即溫陳香之子丁○○因此辭去工作照顧父親及家
      庭，並罹患憂鬱症。原告5人之身心均承受重大打擊，又
      原告己○○之前是做裝潢收入不定，於溫陳香死亡後就沒
      有工作了，現在因為食道癌住院治療，丁○○為高職畢業
      ，現從事裝潢，月收入約4萬多元，戊○○專科畢業，已
      婚育有一子，現從事客服人員每月約3萬元左右的薪水，
      原告乙○○、丙○二人沒有在工作，除溫陳香之外還另有
      三子、三女均已成年在世，目前輪流照顧乙○○、丙○二
      人，爰各請求100萬元精神慰撫金，以慰精神所受創痛。
（二）原告己○○、戊○○及丁○○已領取之強制汽車責任險理
      賠金150萬元，平均每人領得50萬元之理賠金，應自各請
      求金額中扣除。
（三）並聲明：(1)被告應給付原告己○○920,589元，原告戊○○100萬元，原告丁○○100萬元，原告丙○1,226,943元
      ，原告陳乙○○1,254,351元，及均自起訴狀繕本送達被
      告翌日即95年12月15日起至清償日止，按年息5%計算之利
      息。(2)原告願供擔保請准宣告假執行。
三、被告對於因駕車過失發生系爭車禍致溫陳香死亡之事實均不
    爭執，然辯稱：她是基於朋友的好心載溫陳香來花蓮拜拜，
    她也不願意發生這樣的事情，事發之後她也住院20天，還得
    了憂鬱症。至於原告請求之殯葬費及精神慰撫金均太高，且
    原告丙○、陳乙○○及己○○均已成年，不應請求扶養費。
    又原告已經受到150萬元強制責任險的理賠，不應該再請求
    ，她也沒有經濟能力再賠償，她本來在市場賣花生，現在因
    為車子壞了沒有辦法賣，所以她現在沒有工作也沒有收入，
    家中是單親家庭，兒子現在在念大學等語置辯。並聲明：原
    告之訴駁回。
四、本院之判斷：
（一）原告主張被告甲○○於95年9月3日上午7時30分許，駕駛
      車號8166-FA號自小客車，沿花蓮縣鳳林鎮省道台9線公路
      由北往南方向行駛，途經該路241公里950公尺處時，因疏
      於注意控車不當而於彎道中駛出路外，撞及右側路外電線
      桿，造成車上乘客溫陳香因顱內出血，送醫後不治死亡。
      原告己○○為溫陳香支出之殯葬費用共計376,000元。而
      溫陳香之繼承人分別為其配偶即原告己○○（38年3月10
      日生）、其子、女即原告戊○○、丁○○，因系爭車禍已
      領取第三人強制責任險150萬元等之事實，業據提出相驗
      屍體證明書、戶籍謄本、治喪費用表、委辦喪葬場地費用
      明細表、收據、發票等件為證，且為被告所不爭執，復經
      本院依職權調閱本院95年度林交簡字第98號刑事案卷查閱
      屬實，自堪信為真實，惟被告以前詞置辯，是本件之爭點
      厥為：
   1、原告己○○所支付之殯葬費用是否均屬必要費用？其得請
      求之必要殯葬費用為多少？
   2、原告丙○、陳乙○○、己○○請求扶養費之損害賠償，有
      無理由？
   3、原告5人請求之慰撫金分別應以多少為合理？
（二）按因故意或過失，不法侵害他人之權利者，負損害賠償責
      任；不法侵害他人致死者，對於支出醫療及增加生活上需
      要之費用或殯葬費之人，亦應負損害賠償責任；被害人對
      於第三人負有法定扶養義務者，加害人對於該第三人亦應
      負損害賠償責任；不法侵害他人致死者，被害人之父、母
      、子、女及配偶，雖非財產上之損害，亦得請求賠償相當
      之金額，民法第184條第1項前段、第192條第1項、第2項
      、第194條分別定有明文。本件被告對本件車禍之發生，
      既有過失，其過失行為與溫陳香之死亡間有相當因果關係
      ，依前開規定，被告自應負侵權行為損害賠償責任。又原
      告己○○為支出溫陳香殯葬費之人，且為溫陳香之夫，原
      告丙○、乙○○為溫陳香之父、母，有戶籍謄本在卷可稽
      ，其等自得依侵權行為之法律關係，請求被告賠償財產上
      及非財產上損害。爰就原告請求之各項金額，審酌如下：
   1、殯葬費用：原告己○○主張其支出殯葬費用376,000元，
      業據提出與其所述相符之治喪費用表、委辦喪葬場地費用
      明細表、殯葬設施使用費收據及其他收據數紙為證，核均
      屬必要費用，被告空言花費過高，尚不足採，故原告己○○依民法第192條第1項之規定，請求被告給付376,000元
      元之殯葬費用，應予准許。
   2、扶養費用：
    (1)原告丙○、陳乙○○部分：原告2人主張渠等為溫陳香之
      父母，丙○為16年4月10日出生，陳乙○○為17年3月18日
      出生，依93年臺閩地區男性、女性簡易生命表，原告丙○
      尚有7.39年之餘命，原告陳乙○○尚有8.82年之餘命，依
      綜合所得稅申報扶養親屬之扣減額74,000元定每人每年之
      扶養費，且以原告丙○、陳乙○○尚有7年、8年餘命計算
      並依霍夫曼式計算法扣除中間利息，復以原告二人尚有l
      子應平均負擔扶養義務計算，請求被告給付扶養費，雖據
      提出與其所述相符之戶籍謄本及93年臺閩地區男性、女性
      簡易生命表等件為證，惟查，原告2人除溫陳香外，還另
      有3子、3女均在世，目前輪流照顧原告二人之事實，業據
      原告丁○○到庭陳述明確，是原告2人主張僅受2名子女扶
      養等語，洵不足採，應認原告2人係應受7人共同扶養，則
      依霍夫曼計算法扣除中間利息並除以扶養人數後，原告丙○因溫陳香之死亡，得請求被告賠償之扶養費為64,841元
      〈計算式：[74000x6.00000000(此為應受扶養7年之霍夫
      曼係數)] ÷7(受扶養人數)=64841 (小數點以下四捨五入
      )〉；原告陳乙○○因溫陳香之死亡，得請求被告賠償之
      扶養費為72,672元〈計算式：[74000 x6.00000000(此為
      應受扶養8年之霍夫曼係數)] ÷7(受扶養人數)=72672 (
      小數點以下四捨五入)〉，原告2人在上述範圍內之請求為
      有理由，逾此範圍之部分，即屬無據。
    (2)原告己○○部分：原告主張其為溫陳香之配偶，夫妻間互
      負扶養之義務，而己○○為38年3月10日生，依93年臺閩
      地區男性簡易生命表，尚有20.63年之餘命，以尚有20年
      餘命，依綜合所得稅申報扶養親屬之扣減額74,000元定每
      年之扶養費，並依霍夫曼式計算法扣除中間利息，請求被
      告給付扶養費等語，業據提出與其所述相符之戶籍謄本及
      93年臺閩地區男性簡易生命表等件為證。則依霍夫曼計算
      法扣除中間利息並除以扶養人數後，原告己○○因溫陳香
      之死亡得請求被告賠償之扶養費為1,044,589元〈計算式
      為：[74000x14.00000000(此為應受扶養20年之霍夫曼係
      數)]=0000000 (小數點以下四捨五入)〉，是原告己○○
      此部分之請求，核屬有據，應予准許。
   3、精神慰撫金：原告等人分別為溫陳香之父母、夫及子女，
      而溫陳香因被告之過失行為致死，彼等精神上受有痛苦，
      自不待言，則原告得請求被告賠償非財產上之損害，應無
      疑義。按人格權所受侵害及精神痛苦之程度，既無任何客
      觀標準可資為據，即應斟酌雙方身分、地位與加害程度，
      及其他各種情形核定相當之數額（最高法院51年台上字第
      223號判例參照）。本院審酌原告丙○、陳乙○○為被害
      人溫陳香之父、母，年事已高，原告己○○為被害人溫陳
      香之夫，其餘原告均為林玉珠子女，原告丙○名下有房屋
      一棟，己○○名下有房屋、土地各一筆及汽車一台，戊○○年薪約50萬餘元，名下有汽車一台、丁○○名下有土地
      一筆、被告甲○○年薪約25萬元，此外並無申報其他財產
      （詳本院卷財產歸屬資料清單）等情，以及兩造身分、地
      位、經濟能力等一切情狀，認原告請求被告給付精神上之
      損害賠償，以原告各50萬元為適當，原告在此範圍內之請
      求為有理由，逾此範圍之部分，即屬無據。
（四）末按保險人依強制汽車責任保險法規定所為之保險給付，
      視為被保險人損害賠償金額之一部分；被保險人受賠償請
      求時，得扣除之，強制汽車責任保險法第32條定有明文。
      原告己○○等人自承其已領取強制汽車責任險之保險金
      150萬元，平均分配予溫陳香之繼承人即原告己○○、戊○○、丁○○3人，每人各為50萬元之事實（詳本院卷第
      112頁筆錄）。則經扣除後原告己○○得請求金額計為
      1,220,589元（376000+0000000+000000-000000＝0000000
      ），原告己○○僅請求920,589元，自應准許。原告戊○○及丁○○則不得再為請求（000000- 000000=0）
五、從而，原告己○○、丙○、陳乙○○3人依侵權行為之法律
    關係，請求被告分別給付原告己○○920,589元；原告丙○
    564,841元（64841+500000= 564841）；原告陳乙○○
    572,672元（72672+500000=572672），及均自起訴狀繕本送
    達被告翌日即95年12月15日起至清償日止，按年息5%計算之
    利息，為有理由，應予准許，原告丙○、陳乙○○逾上述部
    分之請求為無理由，應予駁回。原告戊○○、丁○○之請求
    ，則屬無據，應予駁回。
六、原告陳明願供擔保請准宣告假執行及免為假執行，就原告己○○、丙○、陳乙○○3人勝訴部分經核均無不合，爰酌定
    相當擔保金額准許之，至於原告丙○、陳乙○○、戊○○、
    丁○○敗訴部分其假執行之聲請已無依據，應併予駁回。
七、訴訟費用負擔之依據：民事訴訟法第78條、第79條、第85條
    第1項前段、第390條第2項。
中    華    民    國    97    年    5    月    30     日
                      臺灣花蓮地方法院民事庭
                          法      官  陳雅敏
以上正本係照原本作成。
如不服本判決，應於送達後20日內，向本院提出上訴狀並表明上
訴理由，如於本判決宣示後送達前提起上訴者，應於判決送達20
日內補提上訴理由書(須附繕本)。
中    華    民    國    97    年    6    月     4     日
                         法院書記官  邱鴻志


司法院資訊處製作；財團法人民間司法改革基金會備份。
